臺灣高等法院民事判決　　　　　　　　　 94年度上字第280號
上　訴　人　東光鋼鐵機械股份有限公司
法定代理人　甲○○
訴訟代理人　楊永成　律師
　　　　　　鄭昱廷　律師
上　一　人
複　代理人　張建鳴　律師
被　上訴人　公子育樂事業有限公司
法定代理人　乙○○
訴訟代理人　詹德柱　律師
複　代理人　連阿長　律師
上列當事人間債務人異議之訴事件，上訴人對於中華民國93年12
月7日臺灣士林地方法院93年度訴字第534號第一審判決提起上訴
，本院於94年8月2日言詞辯論終結，判決如下：
    主  文
上訴駁回。
第二審訴訟費用由上訴人負擔。
    事實及理由
一、上訴人起訴主張： 被上訴人於民國84年4月26日向上訴人承
    租上訴人所有坐落台北市○○區○○段3小段68、68-3、68-
    4、69、70、71、72-1、79、79-5、79-6、225、229、229-3
    、229-4、229-5、232地號土地共16筆 （下稱系爭土地），
    並訂立土地租賃契約書（下稱系爭租約），約定租期自84年
    5月1日起至89年4月30日止，第1年每月租金為新台幣（下同
    ）350萬元，被上訴人應交付上訴人2,100萬元作為履約保證
    金（下稱系爭保證金）。嗣因被上訴人自84年11月份起未依
    約給付租金， 上訴人於84年11月3日以存證信函通知被上訴
    人終止系爭租約並沒收系爭保證金，被上訴人及其連帶保證
    人陳振達於同年月6日出具切結書予上訴人， 表示被上訴人
    願依約按時給付租金，絕不拖延，若有任何一期拖欠，上訴
    人得逕行終止租約並沒收履約保證金，然被上訴人仍未依約
    按時給付租金，依系爭租約及該切結書約定，系爭租約已於
    84年12月4日逕行終止，上訴人並沒收系爭保證金。 茲因被
    上訴人以系爭租約係於85年6月21日經兩造合意終止， 上訴
    人依約應退還履約保證金540萬元為由聲請強制執行 （原法
    院93年度執字第7839號，下稱系爭執行事件），爰依強制執
    行法第14條規定提起債務人異議之訴，求為命撤銷系爭執行
    事件之強制執行程序之判決（原審判決上訴人敗訴，上訴人
    不服提起上訴），並上訴聲明：(一)原判決廢棄。(二)系爭執行
    事件之強制執行程序應予撤銷。
二、被上訴人則以：兩造就上訴人所有系爭土地訂立系爭租約後
    ，被上訴人於85年6 月21日經上訴人同意將系爭租約轉由訴
    外人美的育樂事業有限公司（下稱美的公司）、詰安有限公
    司（下稱詰安公司）及李政和3人承接， 並由上訴人另與渠
    等訂立房屋租賃契約書，兩造間之系爭租約因而合意終止，
    依系爭租約第12條第2項約定， 租約終止後，上訴人應無息
    退還系爭保證金。又被上訴人雖曾遲延給付租金，經上訴人
    聲請強制執行，但嗣後兩造已和解， 並於85年6月21日合意
    終止系爭租約，上訴人事後再以被上訴人遲延給付租金，主
    張系爭租約得不經通知逕行於84年12月4日終止， 並沒收系
    爭保證金，為無理由。上訴人既應退還被上訴人系爭保證金
    ，則被上訴人以兩造所訂立之原法院84年度公字第12022 號
    公證書（下稱系爭公證書）為執行名義，聲請對上訴人就系
    爭保證金540萬元部分為強制執行， 並無不合等語，資為抗
    辯，並答辯聲明：上訴駁回。
三、經查兩造於84年4 月26日就上訴人所有系爭土地訂立系爭租
    約，約定租期自84年5月1日起至89年4月30日止，第1年每月
    租金為350萬元，被上訴人已給付上訴人系爭保證金2,100萬
    元。被上訴人自84年11月份起未依約給付租金，被上訴人及
    其連帶保證人陳振達於84年11月6 日出具切結書予上訴人表
    示願依約按時給付租金，絕不拖延，若有任何一期拖欠，上
    訴人得逕行終止系爭租約並沒收履約保證金。上訴人另於85
    年6 月21日分別與美的公司、詰安公司及李政和訂立房屋租
    賃契約書等事實，為兩造所不爭執，並有土地租賃契約書、
    切結書、房屋租賃契約書、支票及退票理由單可證（原審卷
    13-16、18-19、46-64、93-100頁），自堪信為真實。
四、上訴人主張被上訴人自84年11月份起未依約給付租金，依系
    爭租約及切結書約定，伊得不經通知逕行終止系爭租約及沒
    收系爭保證金，系爭租約已於84年12月4日逕行終止， 被上
    訴人不得再請求伊返還系爭保證金，系爭執行事件為無理由
    云云，則為被上訴人所否認，並以前開情詞置辯，經查：
  (一)上訴人主張被上訴人自84年11月份起未依約給付租金，伊依
    系爭租約第14條第1項約定「乙方（即被上訴人） 如未依約
    給付租金，甲方（即上訴人）得不經催告，逕行於30日前通
    知終止租約，並沒收履約保證金」， 於84年11月3日以存證
    信函通知被上訴人終止系爭租約及沒收系爭保證金之事實，
    固有該存證信函可稽（原審卷17頁），惟查被上訴人及其連
    帶保證人陳振達旋於該存證信函3日後之同年月6日出具切結
    書予上訴人表示願遵守系爭租約之各項約定，並按時給付租
    金，絕不拖延，若有任何一期拖欠，上訴人得逕行終止租約
    並沒收履約保證金，有該切結書可證（原審卷18頁），上訴
    人對之亦不爭執，足見被上訴人自84年11月份起雖有未依約
    給付租金情事，惟嗣後兩造已就此於84年11月6 日達成和解
    ，則被上訴人之後若有未按時給付租金情事，上訴人依系爭
    租約及該切結書約定固得不經催告，逕行終止租約並沒收履
    約保證金，惟上訴人仍應向被上訴人為終止系爭租約及沒收
    系爭保證金之意思表示，而非得不經通知被上訴人終止系爭
    租約及沒收系爭保證金，逕以之前之84年11月3 日存證信函
    主張系爭租約已於84年12月4 日逕行終止及沒收系爭保證金
    ，是上訴人主張伊得不經通知逕行終止系爭租約及沒收系爭
    保證金，系爭租約已於84年12月4 日逕行終止云云，並非可
    採。
  (二)次查上訴人於85年6 月21日與訴外人美的公司、詰安公司及
    李政和就系爭土地另訂租約，已如上述，且被上訴人於同日
    出具終止租賃契約切結書載明願提前終止兩造間所訂立之系
    爭租約（原審卷101頁）， 該切結書上雖無上訴人簽名，然
    果如上訴人所言，系爭租約因被上訴人遲延給付租金已於84
    年12月4日逕行終止，當無再於85年6月21日要求被上訴人出
    具該終止租賃契約切結書之必要，且上訴人在李政和訴請其
    返還押租金事件中亦陳稱系爭租約係於85年6月21日終止（
    原審卷135頁），足見被上訴人抗辯系爭租終係於85年6月21
    日經兩造合意終止為可採信。
五、綜上所述，上訴人主張系爭租約於84年12月4 日逕行終止，
    伊並沒收系爭保證金，為不可採，而被上訴人抗辯系爭租約
    係於85年6 月21日經兩造合意終止，為可採信，依系爭租約
    第12條第2項約定， 租約終止後，上訴人應無息退還系爭保
    證金，則被上訴人以兩造所訂立之系爭公證書為執行名義，
    聲請對上訴人就系爭保證金540萬元部分為強制執行， 並無
    不合。上訴人提起債務人異議之訴，請求撤銷系爭執行事件
    之強制執行程序，自屬不應准許。原審所為上訴人敗訴之判
    決，核無違誤。上訴論旨指摘原判決不當，求予廢棄改判，
    為無理由，應予駁回。
六、兩造其餘之攻擊或防禦方法及未經援用之證據，經本院斟酌
    後，認為均不足以影響本判決之結果，自無逐一詳予論駁之
    必要，併此敘明。
七、據上論結，本件上訴為無理由，依民事訴訟法第449條第1項
    、第78條，判決如主文。
中　　華　　民　　國　　94　　年　　8　　月　　 16　　日
                  民事第十四庭審判長法  官　劉靜嫻
                                    法  官　李錦美
                                    法  官　陳駿璧
正本係照原本作成。
如不服本判決，應於收受送達後20日內向本院提出上訴書狀，其
未表明上訴理由者，應於提出上訴後20日內向本院補提理由書狀
（均須按他造當事人之人數附繕本）上訴時應提出委任律師或具
有律師資格之人之委任狀；委任有律師資格者，另應附具律師資
格證書及釋明委任人與受任人有民事訴訟法第466條之1第1項但
書或第2項（詳附註）所定關係之釋明文書影本。
中　　華　　民　　國　　94　　年　　8 　　月　　17　　日
　　　　　　　　　　　　　　　　　　書記官  黃　愛
附註：
民事訴訟法第466條之1（第1項、第2項）：
對於第二審判決上訴，上訴人應委任律師為訴訟代理人。但上訴
人或其他法定代理人具有律師資格者，不在此限。
上訴人之配偶、三親等內之血親、二親等內之姻親，或上訴人為
法人、中央或地方機關時，其所屬專任人員具有律師資格並經法
院認為適當者，亦得為第三審訴訟代理人。
